【裁判字號】    88,訴,650
【裁判日期】    900831
【裁判案由】    偽造有價證券等
【裁判全文】
臺灣彰化地方法院刑事判決                          八十八年度訴字第六五號
    公  訴  人  臺灣彰化地方法院檢察署檢察官
    被      告  甲○○
    指定辯護人  本院公設辯護人  丁○○
右列被告因偽造有價證券等案件，經檢察官提起公訴（八十八年度偵字第七一八一號
），本院判決如左：
    主      文
甲○○無罪。
    理      由
一、公訴意旨略以：被告甲○○意圖為自己不法之所有，於民國八十八年二月十日十
    五時三十分許，在彰化縣員林鎮○○里○○路○段四六三號前，見被害人乙○○
    所駕之自小客車停放在該處，即將該車之車窗打破，竊取被害人乙○○之妻高秀
    如所有放置在該車內之空白支票四十一張及小皮包一個（內有印章及發票），得
    手後將所竊得之印章盜蓋在票號ＮＡ0000000號支票上，並偽填日期及金
    額，於同年三月間某日，在彰化縣埔心鄉○里里○○路一０一巷十九號涂樹城之
    住處，將該支票持以行使交付予不知情之涂樹城抵償借款，涂樹城則於同年三月
    底，在員林鎮○○路某遊藝場內，將該支票借予廖進重，後經廖進重在該支票上
    背書後交付予陳宗民以支付購車款，嗣於八十八年四月六日，經陳宗民之妻賴孟
    君持該支票前往彰化銀行土庫分行提示，遭銀行以印鑑不符及業經掛失止付為由
    予以退票，由台中市票據交換所函請彰化縣警察局員林分局查辦始知上情。因認
    被告甲○○涉有刑法第三百二十條第一項之普通竊盜罪嫌、第二百零一條之偽造
    有價證券罪嫌等語。
二、按犯罪事實應依證據認定之，無證據不得推定其犯罪事實，刑事訴訟法第一百五
    十四條定有明文。而刑事訴訟法上所謂認定犯罪事實之證據，係指足以認定被告
    確有犯罪行為之積極證據而言，該項證據自須適合於被告犯罪事實之認定，始得
    採為斷罪資料，最高法院二十九年上字第三一０五號著有判例。又認定犯罪事實
    所憑之證據，無論係直接證據或間接證據，其為訴訟上之證明，須於通常一般之
    人均不致有所懷疑，而得確信其為真實之程度者，始得據為有罪之認定，倘其證
    明尚未達到此一程度，而有合理之懷疑存在，復無其他調查途徑可尋，法院即應
    為無罪之判決，最高法院七十六年台上字第四九八六號判例足資參照。
三、公訴人認被告涉有右揭犯行，無非係以被害人乙○○所為指訴，及證人涂樹城、
    戊○○所為不利被告之證詞，並有支票影本、退票理由單及遺失票據申報書各一
    紙在卷為憑，為其主要論據。訊據被告甲○○堅決否認有何竊盜及偽造有價證券
    犯行，辯稱：伊從未見過被害人乙○○遺失之該張支票，亦未曾向涂樹城借款使
    用，更無交予支票抵償借款之可言；且伊與涂樹城係經由友人丙○○介紹認識，
    僅於吸毒場合同在一處，彼此間並無任何金錢往來，伊當時又無工作收入，涂樹
    城豈有可能輕易借予新台幣（下同）二十餘萬元之金額？另證人丙○○於偵審期
    間所為證述，與被告及證人戊○○之說詞均相矛盾，且伊亦未見過戊○○；再依
    證人廖進重所述之該張支票來源，既係表示由涂樹城向伊借票使用，此與涂樹城
    自稱由伊交付支票抵償借款等情亦有相違。倘該張支票確由伊交予涂樹城，而伊
    與涂樹城並無深入交情，涂樹城又何以未曾要求伊在票據上背書以為擔保？足徵
    證人涂樹城所為對伊不利之證詞均屬虛構，並無可信等語。
四、經查：
（一）證人涂樹城雖於警訊及偵審中屢稱：被害人乙○○失竊之該紙票號ＮＡ000
      0000號彰化商業銀行北斗分行支票，係由被告甲○○於八十八年二、三月
      間前來伊家中親自交伊收執，並言明抵償前欠二十餘萬元之部分借款，當時僅
      有友人戊○○在旁看電視等語；惟經本院訊問證人即涂樹城之未婚妻丙○○，
      竟稱：被告係於自己家中交付支票予涂樹城，而非前往涂樹城住處還款，當日
      伊與戊○○均有隨同涂樹城前去，伊有親眼目擊交付支票過程等語（見本院八
      十九年五月十八日訊問筆錄）。則上開二名證人對於被告交付該紙支票之地點
      、在場人數等重要事項，所述均非一致，已難遽為憑採。再以證人戊○○於偵
      訊中所言，亦表示係於八十八年四月間見到被告交付支票予涂樹城，此與證人
      涂樹城所稱之前揭交付時間又嫌不一，且因證人戊○○亦陳明並不清楚該紙支
      票之金額，顯未明確區辨被告交付物品為何，則其所見之支票是否即為被害人
      乙○○失竊之物？恐非無疑。況證人戊○○所述前開各節，又與證人丙○○上
      揭關於交付支票時地之證詞相互齟齬，容有諸多瑕疵可指，自無從據為認定被
      告涉犯前揭罪名之有力證據。
（二）再依證人廖進重於警、偵訊中所為證詞觀之，其持有該張支票之來源係向涂樹
      城借得，且當時涂樹城曾告以該張票據是向被告借用等語，是依其所言涂樹城
      應僅係向被告借用票據周轉資金，而非被告本於抵償前欠借款交付支票，然此
      顯與證人涂樹城所稱取得票據之緣由大相逕庭。且衡諸常情，倘被告果係基於
      歸還借款之故而交付支票，證人涂樹城就此事由亦無刻意隱瞞證人廖進重之必
      要，又何來對其捏造虛構借票經過之理？益徵證人涂樹城片面所稱前揭被告交
      付支票抵償借款乙節，要屬無憑，不足採信。
（三）又證人涂樹城本為該張支票持有人之一，且於庭訊時復陳明與被告認識不深，
      交情普通，對於被告之資力狀況並非明瞭，如係自被告處受讓該紙支票，竟未
      要求被告在票據背面簽名背書以為擔保，顯與交易常情有違。且證人涂樹城就
      本案事實顯有牽涉自己犯罪之虞，所舉不利被告之證人戊○○、丙○○、廖進
      重又均為自己之親朋故舊，所為證詞亦非無可能出於迴護涂樹城之動機，均已
      難期公正無私，是渠等證詞之可信度既非無疑，自無徒憑此等證據認定被告犯
      罪事實之理。
（四）且被告與證人涂樹城並無深厚交情，僅係經由涂樹城之未婚妻丙○○介紹認識
，平日亦無積極往來等情，業據被告及證人涂樹城供述明確。倘被告果真要求
      證人涂樹城借貸款項，以前揭二人交往程度觀之，證人涂樹城應無輕易慨然准
      借之理，縱或不禁被告屢屢央求而同意出借，所借金額應屬有限，並先約定借
      款利息，甚且要求被告簽立借據作為擔保，始符事理。乃證人涂樹城竟稱先後
      借予被告高達二十餘萬元，其間被告從未歸還任何款項，且伊並未與被告約定
      借款利息，亦無任何書面證據足證被告借款之事實，均有違於借貸金錢之常情
      。再依被告敘述被告借款之經過，前於八十九年五月十一日本院訊問時陳稱：
      被告自八十七年七、八月間開始借款，八十八年二、三月間最後一次借款，陸
      續借款約有五、六次等語；於九十年七月十二日及八月六日本院訊問時，則稱
      ：被告借款有四、五次，約借給他一個多月等語，所陳述之借款次數、時間又
      非一致，亦難遽信。況證人丙○○又證稱被告借款後曾有歸還部分款項等情，
      此與證人涂樹城前揭所述被告並未還款乙節又相悖離，均已無從證明被告先前
      曾有向涂樹城借款之事實。
（五）另經本院向台中商業銀行埔心分行調取證人涂樹城帳戶內之資料，雖於八十七
      年八月至八十八年二、三月間有多次交易存提紀錄，然此僅得證明確有資金進
      出往來該帳戶，尚無從認定所提資金確係供作被告借款使用。尤以該帳戶每次
      匯入一萬元以上之款項時，均於匯入之一周內將存入金額提領一空，此觀卷附
      存提款交易明細表甚明，足證該帳戶內匯入提出之金錢事先均有固定用途，應
      非供作臨時提供被告借貸之用，自與本案無涉。
（六）被告應無將該紙失竊支票交予證人涂樹城之事實，已如前述，則被告既未持有
      該失竊贓物，而被害人又未明確指訴該竊盜犯行確由被告所為，徒憑支票影本
      、退票理由單及遺失票據申報書等物亦僅得證明該張支票遭竊事實，均無從證
      明被告確有涉犯公訴人所指之竊盜犯行，就此部分之證據資料顯有未足，亦不
      得遽為不利被告之認定。
    綜上所陳，被告前揭所辯各節均非無據，應可採信。此外，復查無其他積極證據
    足認被告確有公訴人所指之竊盜及偽造有價證券犯行，不能證明其犯罪，揆諸首
    揭法條及判例意旨，應諭知無罪之判決。
據上論斷，依刑事訴訟法第三百零一條第一項，判決如主文。
本案經檢察官廖淑華到庭執行職務。
中      華      民      國      九十      年     八     月三十一    日
                                  臺灣彰化地方法院刑事第三庭
                                      法      官  高  文  崇
右正本證明與原本無異。
如不服本判決，應於判決送達後十日內向本院提出上訴狀( 須附繕本 )。
告訴人或被害人對於判決如有不服具備理由請求檢察官上訴者，其上訴期間之計算係
以檢察官收受判決正本之日期為準。
                                      法院書記官  謝  志  鑫
中      華      民      國      九十      年     九     月      三      日


司法院資訊處製作；財團法人民間司法改革基金會備份。
